臺灣臺北地方法院刑事判決　　　　　　　100年度訴字第692號
公　訴　人　臺灣臺北地方法院檢察署檢察官
被　　　告　劉俊鑫
上列被告因違反毒品危害防制條例案件，經檢察官提起公訴（一
百年度毒偵字第四二九號、一百年度撤緩偵字第一一一號），嗣
於本院準備程序進行中，被告就被訴事實為有罪之陳述，經本院
合議庭裁定由受命法官獨任進行簡式審判程序，本院判決如下：
    主    文
劉俊鑫施用第一級毒品，累犯，處有期徒刑捌月；又施用第二級
毒品，累犯，處有期徒刑肆月，扣案之第二級毒品甲基安非他命
壹小包（不含空包裝袋，驗餘淨重為零點肆伍陸公克）沒收銷
燬之，扣案之甲基安非他命空包裝袋壹個及安非他命吸食器壹組
均沒收；又施用第二級毒品，累犯，處有期徒刑肆月，扣案之安
非他命殘渣袋貳個、吸食玻璃球貳顆、吸食鼻管貳支及塑膠剷管
貳支均沒收；又施用第二級毒品，累犯，處有期徒刑肆月。應執
行有期徒刑壹年貳月，扣案之第二級毒品甲基安非他命壹小包（
不含空包裝袋，驗餘淨重為零點肆伍陸公克）沒收銷燬之，扣
案之甲基安非他命空包裝袋壹個、安非他命吸食器壹組、安非他
命殘渣袋貳個、吸食玻璃球貳顆、吸食鼻管貳支及塑膠剷管貳支
均沒收。
    犯罪事實
一、劉俊鑫前於民國八十七年間因施用第二級毒品案件，經臺灣
    板橋地方法院依臺灣板橋地方法院檢察署檢察官之聲請，於
    八十七年十月二十九日以八十七年度毒聲字第二八七七號裁
    定裁定送勒戒處所觀察、勒戒，於同日入原臺灣臺北看守所
    附設勒戒處所觀察、勒戒，因無繼續施用毒品之傾向，於八
    十七年十一月二十日釋放出所，並經臺灣板橋地方法院檢察
    署檢察官於同日以八十七年度偵字第二四二○九號為不起訴
    處分確定。復於八十八年間因施用第二級毒品案件，經本院
    依臺灣臺北地方法院檢察署檢察官之聲請，於八十八年二月
    二十二日以八十八年度毒聲字第四六六號裁定裁定送勒戒處
    所觀察、勒戒，於八十八年二月十九日入原臺灣臺北看守所
    附設勒戒處所觀察、勒戒，因無繼續施用毒品之傾向，經臺
    灣板橋地方法院檢察署檢察官於八十八年三月十日以八十八
    年度偵字第四九四一號為不起訴處分確定。又於九十二年間
    因施用第二級毒品案件，經本院於九十三年八月十九日以九
    十三年度訴字第七五三號判決判處有期徒刑九月（起訴書誤
    載為八月），於九十三年十月七日確定，於九十四年五月十
    六日因縮短刑期執行完畢。再於九十六年間因犯詐欺罪，經
    本院於九十七年四月三十日以九十七年度簡字第一三五九號
    判決判處有期徒刑五月，減為有期徒刑二月又十五日，於九
    十七年六月二日確定，於九十七年十月二十日因縮短刑期執
    行完畢。詎猶不知悔改，明知海洛因、甲基安非他命分別為
    毒品危害防制條例第二條第二項第一款、第二款所定之第一
    級、第二級毒品，均不得施用及持有，竟（一）基於施用第
    二級毒品甲基安非他命之犯意，於九十八年十月十八日上午
    六時許，在其位在臺北縣新店市（現業已改制為新北市新店
    區○○○○路四六巷三七弄三九號二樓住所內，以將甲基安
    非他命置放於玻璃球吸食器內，用火燒烤加熱後再吸食其霧
    化氣體之方式，施用第二級毒品甲基安非他命一次。嗣於同
    日晚上八時三十分（起訴書誤載為下午六時三十分許），經
    警持本院法官核發之搜索票前往劉俊鑫上開住所執行搜索，
    並當場扣得其所有第二級毒品甲基安非他命一小包（不含空
    包裝袋，淨重零點三四六公克，取樣零點零零零四公克鑑驗
    用罄，驗餘淨重為零點三四五六公克）及安非他命吸食器一
    組，復經劉俊鑫同意採集其尿液經送請臺灣檢驗科技股份有
    限公司以酵素免疫分析法（ＥＩＡ）初步檢驗，再以氣相層
    析質譜儀法（ＧＣ／ＭＳ）確認檢驗結果，呈安非他命及甲
    基安非他命陽性反應，始知上情。（二）基於施用第二級毒
    品甲基安非他命之犯意，於九十八年十月二十二日晚上十時
    許，在其上開住所內，以將甲基安非他命置放於玻璃球吸食
    器內，用火燒烤加熱後再吸食其霧化氣體之方式，施用第二
    級毒品甲基安非他命一次後；另基於施用第一級毒品海洛因
    之犯意，旋於同日晚上十時許，在上開住處內，以將海洛因
    摻入香菸內點火燒烤吸食其霧化氣體之方式，施用第一級毒
    品海洛因一次。嗣於翌日（即九十八年十月二十三日）下午
    一時四十分許，經警再度持本院法官核發之搜索票前往劉俊
    鑫上開住所執行搜索，並當場扣得其所有安非他命殘渣袋二
    個、吸食玻璃球二顆、吸食鼻管二支及塑膠剷管二支，復經
    劉俊鑫同意採集其尿液經送請臺灣檢驗科技股份有限公司以
    酵素免疫分析法（ＥＩＡ）初步檢驗，再以氣相層析質譜儀
    法（ＧＣ／ＭＳ）確認檢驗結果，呈嗎啡、可待因、安非他
    命及甲基安非他命陽性反應，始知上情。（三）基於施用第
    二級毒品甲基安非他命之犯意，於一百年一月五日為臺灣臺
    北地方法院檢察署採尿員朱世魁採尿時回溯九十六小時內之
    某日時（不包含至觀護人室報到後至採尿前之期間），在不
    詳地點，以將甲基安非他命置放於玻璃球吸食器內，用火燒
    烤加熱後再吸食其霧化氣體之方式，施用第二級毒品甲基安
    非他命一次。嗣於一百年一月五日為臺灣臺北地方法院檢察
    署採尿員朱世魁採集其尿液經送請臺灣尖端先進生技醫藥股
    份有限公司以酵素免疫分析法（ＥＩＡ）初步檢驗，再以氣
    相層析質譜儀法（ＧＣ／ＭＳ）確認檢驗，呈甲基安非他命
    陽性反應，始知上情。
二、案經臺北縣（現業已改制為新北市）政府警察局海山分局、
    新店分局報請臺灣臺北地方法院檢察署檢察官偵查及臺灣臺
    北地方法院檢察署觀護人室簽請同署檢察官自動檢舉偵查起
    訴。
    理    由
一、上開犯罪事實，業據被告劉俊鑫於偵查及本院審理時坦承不
    諱，並有第二級毒品甲基安非他命一小包、安非他命吸食器
    一組、安非他命殘渣袋二個、吸食玻璃球二顆、吸食鼻管二
    支及塑膠剷管二支扣案可佐。而被告於九十八年十月十八日
    為警查獲當時所採之尿液，經送臺灣檢驗科技股份有限公司
    以ＥＩＡ酵素免疫分析法初步檢驗，再以ＧＣ／ＭＳ氣相層
    析／質譜儀法確認檢驗結果，呈安非他命及甲基安非他命陽
    性反應，有臺灣檢驗科技股份有限公司九十八年十一月四日
    濫用藥物檢驗報告一份在卷可稽；被告於九十八年十月二十
    三日為警查獲當時所採之尿液，經送臺灣檢驗科技股份有限
    公司以ＥＩＡ酵素免疫分析法初步檢驗，再以ＧＣ／ＭＳ氣
    相層析／質譜儀法確認檢驗結果，呈嗎啡、可待因、安非他
    命及甲基安非他命陽性反應，有臺灣檢驗科技股份有限公司
    九十八年十一月十日濫用藥物檢驗報告一份在卷可稽；被告
    於一百年一月五日為臺灣臺北地方法院檢察署採尿員朱世魁
    所採之尿液，經送臺灣尖端先進生技醫藥股份有限公司以Ｅ
    ＩＡ酵素免疫分析法初步檢驗，再以ＧＣ／ＭＳ氣相層析／
    質譜儀法確認檢驗結果，呈甲基安非他命陽性反應，有臺灣
    尖端先進生技醫藥股份有限公司一百年一月十九日濫用藥物
    檢驗報告一份在卷可稽。且被告於九十八年十月十八日為警
    查獲時扣案之甲基安非他命一小包（不含空包裝袋，淨重零
    點三四六公克，取樣零點零零零四公克鑑驗用罄，驗餘淨重
    為零點三四五六公克）經送交通部民用航空局航空醫務中心
    以氣相層析質譜儀（ＧＣ／ＭＳ）法鑑定結果，確含有第二
    級毒品甲基安非他命成分，此有交通部民用航空局航空醫務
    中心九十八年十月二十八日航藥鑑字第○九八五四三四號毒
    品鑑定書一份附卷可稽，是被告此部分任意性自白與事實相
    符，應堪採信。按九十二年七月九日新修正之毒品危害防制
    條例刪除二犯及三犯之規定，僅將施用毒品者簡化區分為「
    初犯」、「再犯」，並認施用毒品者係屬病患性犯人，以觀
    察、勒戒戒除其身癮，並以強制戒治去除其心癮。經觀察、
    勒戒或強制戒治執行完畢釋放後，若係五年後再犯該條例第
    十條施用毒品罪者，與同條例第二十條第一項、第二項關於
    「初犯」之處理方式相同，檢察官應先聲請法院裁定令被告
    入勒戒處所觀察、勒戒，並視有無繼續施用毒品傾向，決定
    應予釋放、為不起訴之處分，或應聲請法院裁定令入勒戒處
    所強制戒治；若係五年內「再犯」同條例第十條施用毒品罪
    者，依同條例第二十三條第二項規定，檢察官則應依法追訴
    。觀諸該條例第二十條第三項之修正理由：「觀察、勒戒或
    強制戒治五年後再犯者，顯見前所實施之觀察、勒戒或強制
    戒治已足以遮斷其施用毒品之癮，為期自新及協助其戒除毒
    癮，對此五年後再犯者，爰明定仍適用初犯之規定，先經觀
    察、勒戒、強制戒治之程序」，及同條例第二十三條第二項
    之修正理由：「為配合簡化施用毒品犯之刑事處遇程序，並
    鑑於經觀察、勒戒或強制戒治執行完畢釋放後五年內再犯者
    ，其再犯率甚高，原據以實施之觀察、勒戒及強制戒治既已
    無法收其實效，自應施以刑事處遇」。顯然如施用毒品者係
    前經觀察、勒戒或強制戒治等治療程序執行完畢五年後，始
    再施用毒品之「初犯」，因前所執行之觀察、勒戒或強制戒
    治已足收戒除毒癮之效，自應重新執行觀察、勒戒或強制戒
    治等治療程序，並於治療程序執行完畢後，由檢察官為不起
    訴處分，毋庸對之追訴處罰；反之，在「再犯」之情形，因
    其先前所為治療程式顯未能收戒斷毒癮之效，且考量施用毒
    品者之再犯率偏高，乃簡化其刑事處遇程序，而逕予追訴處
    罰，不再施以治療程序。參酌上開立法理由，修正毒品危害
    防制條例就施用毒品者，祇於「初犯」及「五年後再犯」二
    種情形，有其追訴條件之限制，即須於初犯經觀察、勒戒或
    強制戒治釋放後，五年內均無施用毒品之行為，始能認其前
    所實施之觀察、勒戒或強制戒治已足遮斷毒癮，而得於五年
    後再犯時，再予適用初犯之規定，重行觀察、勒戒等程序。
    倘五年內已經再犯，被依法追訴處罰，縱其第三次（或第三
    次以上）施用毒品之時間在初犯釋放五年以後，即與「五年
    後再犯」之情形有別，且因已於「五年內再犯」，顯見其再
    犯率甚高，原實施觀察、勒戒或強制戒治，已無法收其實效
    ，而無五年戒斷期之存在，自無再經觀察、勒戒及強制戒治
    之必要，應由檢察官依該條例第十條之規定逕行起訴，始符
    新法修正之本旨（最高法院九十五年度臺非字第五九號、第
    六五號判決、同院九十五年五月九日九十五年度第七次刑事
    庭會議決議內容、同院九十七年九月九日九十七年度第五次
    刑事庭會議決議內容參照）。查被告前於八十七年間因施用
    第二級毒品案件，經臺灣板橋地方法院依臺灣板橋地方法院
    檢察署檢察官之聲請，於八十七年十月二十九日以八十七年
    度毒聲字第二八七七號裁定裁定送勒戒處所觀察、勒戒，於
    同日入原臺灣臺北看守所附設勒戒處所觀察、勒戒，因無繼
    續施用毒品之傾向，於八十七年十一月二十日釋放出所，並
    經臺灣板橋地方法院檢察署檢察官於同日以八十七年度偵字
    第二四二○九號為不起訴處分確定；復於八十八年間因施用
    第二級毒品案件，經本院依臺灣臺北地方法院檢察署檢察官
    之聲請，於八十八年二月二十二日以八十八年度毒聲字第四
    六六號裁定裁定送勒戒處所觀察、勒戒，於八十八年二月十
    九日入原臺灣臺北看守所附設勒戒處所觀察、勒戒，因無繼
    續施用毒品之傾向，經臺灣板橋地方法院檢察署檢察官於八
    十八年三月十日以八十八年度偵字第四九四一號為不起訴處
    分確定；又於九十二年間因施用第二級毒品案件，經本院於
    九十三年八月十九日以九十三年度訴字第七五三號判決判處
    有期徒刑九月，於九十三年十月七日確定，於九十四年五月
    十六日因縮短刑期執行完畢等情，有臺灣高等法院被告前案
    紀錄表一份在卷可按，是被告於「初犯」後，五年內已再犯
    施用毒品罪並經依法追訴處罰在案，縱認其本次施用毒品之
    時間係在觀察、勒戒執行完畢釋放五年以後，惟仍與「五年
    後再犯」之情形有別，且因其實際上係於「五年內再犯」，
    顯見其再犯率甚高，原實施觀察、勒戒，已無法收其實效，
    而無五年戒斷期之存在，即無再經觀察、勒戒及強制戒治之
    必要，自應依法追訴審判無訛。綜上所述，本件事證明確，
    被告犯行均堪以認定，應均依法論科。
二、論罪科刑部分：
（一）按海洛因、甲基安非他命分別係屬毒品危害防制條例第二
      條第二項第一款、第二款所規定之第一級毒品、第二級毒
      品，均不得施用及持有。核被告所為，係違反毒品危害防
      制條例第十條第一項之施用第一級毒品罪、同條例第十條
      第二項之施用第二級毒品罪。被告施用第一級毒品海洛因
      、第二級毒品甲基安非他命前後持有第一級毒品海洛因、
      第二級毒品甲基安非他命之低度行為，應各為其施用第一
      級毒品海洛因、第二級毒品甲基安非他命之高度行為所吸
      收，均不另論罪。又被告所犯前開施用第一級毒品、第二
      級毒品四罪，犯意各別，行為不同，應分論併罰。
（二）查被告前於九十二年間因施用第二級毒品案件，經本院於
      九十三年八月十九日以九十三年度訴字第七五三號判決判
      處有期徒刑九月，於同年十月七日確定，於九十四年五月
      十六日因縮短刑期執行完畢；再於九十六年間因犯詐欺罪
      ，經本院於九十七年四月三十日以九十七年度簡字第一三
      五九號判決判處有期徒刑五月，減為有期徒刑二月又十五
      日，於九十七年六月二日確定，於九十七年十月二十日因
      縮短刑期執行完畢，此有臺灣高等法院被告前案紀錄表一
      份在卷可參，被告受有期徒刑之執行完畢，五年以內故意
      再犯本件最重本刑有期徒刑以上之罪，為累犯，應各依刑
      法第四十七條第一項規定，分別加重本刑至二分之一。
（三）爰分別審酌被告前有違反毒品危害防制條例等前科，素行
      不佳，竟不思悛悔，前於觀察、勒戒施以觀察、勒戒後，
      未把握自新機會，又再次施用足以導致人體機能發生依賴
      性、成癮性及抗藥性等障礙之第一級毒品海洛因、第二級
      毒品甲基安非他命，對個人身心戕害甚鉅，惟犯後坦承犯
      行，態度良好，兼衡其犯罪之動機、目的、手段、方法、
      品行及智識程度等一切情狀，分別量處如主文所示之刑，
      並定其應執行之刑。
（四）末查，扣案之第二級毒品甲基安非他命一小包（不含空包
      裝袋，驗餘淨重為零點三四五六公克），依毒品危害防制
      條例第十八條第一項前段規定均宣告沒收並銷燬之；至於
      鑑驗耗損部分，既已滅失不存在，自無庸併予宣告沒收。
      另扣案之甲基安非他命空包裝袋一個，有防止毒品裸露、
      逸出及潮濕之功用，並便於攜帶使用，與扣案之安非他命
      吸食器一組、安非他命殘渣袋二個、吸食玻璃球二顆、吸
      食鼻管二支及塑膠剷管二支均為供被告犯罪所用之物，且
      均屬被告所有，業據被告於偵查時陳明在卷，應均依刑法
      第三十八條第一項第二款規定宣告沒收。
（五）另查，新北市政府警察局海山分局員警於九十八年十月十
      八日晚上八時三十分許，在被告住處內當場扣得之海洛因
      殘渣袋一個固為被告所有，業據被告於偵查時陳明在卷，
      惟與本案被告施用第一級毒品、施用第二級毒品之犯行均
      無涉，本院自不另為沒收之諭知，併此敘明。
據上論斷，應依刑事訴訟法第二百七十三條之一第一項、第二百
九十九條第一項前段，毒品危害防制條例第十條第一項、第二項
、第十八條第一項前段，刑法第十一條前段、第四十七條第一項
、第三十八條第一項第二款、第五十一條第五款、第九款、第十
款，判決如主文。
本案經檢察官吳宇青到庭執行職務
中    華    民    國   100    年    7     月    29    日
                          臺灣臺北地方法院刑事第六庭
                              法      官  雷淑雯
以上正本證明與原本無異。
如不服本判決，應於收受送達後十日內，向本院提出上訴書狀，
並應敘述具體理由；其未敘述上訴理由者，應於上訴期間屆滿後
二十日內向本院補提理由書（均須按他造當事人之人數附繕）「
切勿逕送上級法院」。
                              書  記  官  蕭君卉
中    華    民    國   100    年    7     月    29    日
附錄本案論罪科刑法條全文
毒品危害防制條例第十條：
施用第一級毒品者，處六月以上五年以下有期徒刑。
施用第二級毒品者，處三年以下有期徒刑。